臺灣臺北地方法院民事判決　　　　　　　　　　　　九十三年度重訴字第五三七號
　　原　　　告　乙○○　　台北市○○區○○路三十巷一六八弄十四號二樓
　　訴訟代理人　丙○○
　　　　　　　　羅明通律師
　　　　　　　　王子文律師
　　　　　　　　林銘龍律師
　　被　　　告　甲○○
　　　　　　　　原名林緯鎧）.
　　訴訟代理人　蔡育霖律師
右當事人間侵權行為損害賠償事件，本院於民國九十三年十月二十七日言詞辯論終結
，判決如下：
    主  文
被告應給付原告新台幣伍佰肆拾陸萬陸仟肆佰陸拾肆元，及自民國九十二年八月二十
九日起至清償日止，按年息百分之五計算之利息。
原告其餘之訴及假執行之聲請均駁回。
訴訟費用由被告負擔五分之一，餘由原告負擔。
本判決原告勝訴部分於原告以新台幣壹佰捌拾參萬元供擔保後，得假執行；但被告如
於假執行程序實施前，以新台幣伍佰肆拾陸萬陸仟肆佰陸拾肆元預供擔保後，得免假
執行。
    事實及理由
一、原告聲明：(1)被告應給付原告新台幣（下同）二千九百二十萬五千五百十二元，
    及自起訴狀繕本送達翌日起至清償日止，按年息百分之五計算之利息。(2)願供擔
    保請准宣告假執行。並陳述：
  (1)被告於民國九十二年一月九日晚上九時許，明知酒後駕車係違法行為且易生交通
    故事，竟仍執意為之，大量飲酒後已達不能安全駕駛動力交通工具之程度，騎乘
    車牌號碼FDL －六六九號重型機車，沿台北市○○○路北往南方向行駛，行經市
    ○○道口時，本應注意遵守道路交通標誌之指示，見光復南路號誌已轉紅燈，明
    知闖越紅燈極有可能肇致重大車禍死傷，竟仍違規闖越，因而衝撞適沿市○○道
    西往東方向行駛，由原告騎乘之車牌號碼QA二－五○一號輕型機車，致原告受有
    腦出血、左側肋骨骨折、左手撕裂傷、左大腿擦傷等傷害，原告尚有虛談現象，
    且理解力、記憶力、視覺空間知覺、手眼協調等能力皆中度障礙，其智力功能與
    三至六歲兒童相約之重大難治傷害，嗣警員趕至現場處理並被告與原告送往醫院
    急救，並對被告抽血檢驗其血液酒精濃度，經檢驗後發現其血液酒精濃度為每公
    升二百點一毫克（即呼氣酒精濃度為每公升一點零毫克）。業經檢察官提起公訴
    ，現正由刑事庭審理中。
  (2)原告依民法第一百八十四條第一項前段、第二項、第一百九十一條之二、第一百
    九十三條第一項、第一百九十五條第一項請求損害賠償。茲原告所受損害如次：
    醫療費用部分十一萬七千五百十二元：
      １國泰醫院：四千七百二十元。
      ２博仁醫院：一萬二千四百五十元。
      ３台北榮總醫院：四萬六千四百四十二元。
      ４住院期間看護費用：五萬三千九百元。
    喪失勞動能力部分三百七十六萬元：
      １原告於案發前在餐廳為人煮飯兼幫佣，每月平均收入四萬元。
      ２原告為三十九年十一月十日生，依勞基法第五十四條第一項第一款規定，六
      　十歲強制退休，原告可工作至九十九年十一月十日，扣除案發日九十二年一
        月十日，共計尚可工作七年又十月。如以每月月薪四萬元計算，九十四個月
        ，原告喪失勞動能力之損失為三百七十六萬元。
    增加生活上支出部分為二千零三十二萬八千元：
    　１原告經診斷為重度精神障礙及失智症，需二十四小時由他人照顧，而看護費
      　標準為每日二千二百元。
      ２依八十六年度台灣地區女性平均餘命為七十八歲，原告應可存活至一百一十
      　七年十一月十日，扣除九十二年三月十二日出院日，尚活二十五年又八月，
        以三百零八個月，三十日，每日花費二千二百元計算，共二千零三十二萬八
        千元。
    非財產上損害五百萬元：
    　原告正值壯年，有年逾八十歲之婆婆，配偶闕銀波為極重度器官障礙之洗腎病
      患，均賴原告工作扶養及照顧，不料因被告之惡意衝撞，竟致頭部重創，智力
      功能退化，無工作能力，且連穿衣、吃飯、上廁所均需賴他人照料，請求五百
      萬元之非財產上損害賠償。
二、被告聲明：(1)原告之訴駁回。(2)如受不利判決，願供擔保請准宣告免假執行。並
    陳述：
  (1)本件事故發生後，被告即數次懇請被告父母至原告就診之醫院探視原告病情，同
    時為表達善意，曾於九十二年一月二十一日先行給付十五萬元予原告，其後被告
    亦數次透過父母與原告家屬洽談和解，願在合理範圍內給付賠償金，無奈原告家
    屬要求金額過高，致遲無法達成和解。
  (2)原告於台北榮民總醫院住院期間，被告親戚數人曾前往加護病房探視原告，當時
    原告康復情形良，交談中意識清楚，對被告親戚之探視亦回應感謝之意，詎出院
    後原告家屬即一再拒絕被告前往探視，原告避不見面似有隱瞞病情之嫌。
  (3)醫療費用部分：
    因侵權行為固應負損害賠償責任，惟以所受損害與侵權行為間有因果關係存在者
    為限，原告主張醫療費用十一萬七千五百十二元，惟其中九十二年一月十日財團
    法人國泰綜合醫院證明書費一千元、九十二年三月十二日台北榮民總醫院證明書
    費一百元、九十二年三月二十六日台北榮民總醫院證明書費一百五十元、九十二
    年五月七日台北榮民總醫院證明書費一百元、一百五十元、九十二年六月十二日
    台北榮民總醫院證明書費二百二十元、九十二年六月十九日台北榮民總醫院證明
    書費一百元，合計一千八百二十元，非為治療本件傷害而支付，應予扣除。
  (4)減少勞動能力之損失：
    原告主張在餐廳為人煮飯兼幫佣，每月平均收入為四萬元云云，惟並未舉證以實
    其說，又原告九十年度薪資所得總額僅為十萬零五千元，益證原告主張並不實在
    。縱使認為被告應賠償勞動能力喪失之損害，亦應依霍夫曼式計算法扣除中間利
    息。
  (5)看護費：
    依原告所提台北市榮民總醫院病患陪伴服務中心之收據觀之，其除於九十二年一
    月二十六日至同年二月十四日由他人二十四小時看護外，自九十二年二月十五日
    起至同年二月二十三日止已改由他人半日看護，足證原告所謂需二十四小時看護
    云云並不足採。另就看護費用部分，原告主張按每日二千二百元計算，此係一般
    醫院內短期僱用之看護價額，並不適用於長期看護，以此計算並不合理。
  (6)慰撫金：
    被告目前尚在就學中，無固定收入亦無資產，所需學雜費均由就學貸款支應，原
    告請求五百萬元咸屬過高。
  (7)原告已領取之汽車強制責任保險理賠金應予扣除。
三、原告主張：被告明知服用酒類已達不能安全駕駛之程度時，即不得駕駛動力交通
    工具，竟自九十二年一月九日晚間九時許至十一時三十分許，在臺北市○○○路
    ○段原住民餐廳與友人飲用酒類，酒後其控制力與注意力已達不能安全駕駛動力
    交通工具之程度，仍於翌（十）日凌晨一時二十分許，騎乘車牌號碼ＦＤＬ─六
    六九號重型機車後座附載友人謝麗美，沿臺北市○○○路由北往南方向行駛，行
    經該路段與市○○道○段設有行車號誌管制之交岔路口時，被告應注意在市區道
    路，時速不得超過五十公里，且行駛至交岔路口，其行進應遵守燈光號誌之指示
    ，而依當時情形雖天候有雨，但有夜間照明光線，道路狀況良好，並無不能注意
    之情事，被告竟因飲酒致其辨識力、注意力、反應力均不如常，疏未注意而未遵
    守燈光號誌為紅燈之指示暫停，反而以時速六、七十公里之速度向前疾駛，適有
    原告騎乘車牌號碼ＱＡ二─五○一號輕型機車沿市○○道○段由西往東方向行至
    前揭交岔路口時，被告所騎乘機車之前車頭即正面猛力撞擊原告所騎乘機車之左
    側，原告人車倒地後因而受有腦出血、左側肋骨骨折、左手撕裂傷、左大腿擦傷
    等傷害，致原告因此理解能力與判斷能力皆受影響，致生於身體有重大難治之傷
    害。被告為接獲報案趕赴現場之警員送至臺北市立中興醫院就醫，迨於同日凌晨
    一時二十分許，進行抽血進行血液酒精濃度檢測，其血液中所含酒精濃度高達每
    一百毫升有二○○‧一毫克（折合呼氣酒精濃度約每公升一‧○毫克），客觀上
    已達不能安全駕駛動力交通工具之程度。被告前揭公共危險等傷害行為，業經本
    院九十二年度交易字第四四一號判決，就公共危險罪部分處有期徒刑五月、過失
    致人重傷罪部分處有期徒刑六月，應執行有期徒刑十月，得易科罰金，並經台灣
    高等法院九十三年度交上易字第一二○號判決駁回被告上訴而確定等情，業調閱
    前揭刑事卷宗查明屬實，可信為真實。被告飲酒後駕車及因過失侵害原告之身體
    健康，則原告依民法第一百八十四條之規定，請求被告負侵權行為損害賠償責任
    ，於法有據，應予准許。
四、按因故意或過失，不法侵害他人權利者，負損害賠償責任；不法侵害他人之身體
    或健康者，對於被害人因此喪失或減少勞動能力，或增加生活上之需要時，應負
    損害賠償責任；又不法侵害他人之身體、健康、名譽、自由、信用、隱私、貞操
    ，或不法侵害其他人格法益而情節重大者，被害人雖非財產上損害，亦得請求賠
    償相當之金額，民法第一百八十四條第一項前段、第一百九十三條第一項、第一
    百九十五條第一項分別定有明文。茲就原告所得請求之損害賠償額，分述如次：
  (1)醫療費用部份：
    按全民健康保險法第八十二條規定：「保險對象因汽車交通事故，經本保險提供
    醫療給付者，本保險之保險人得向強制汽車責任保險之保險人代位請求該項給付
    」，全民健康保險法為保險法之特別法，應優先於保險法第一百三十五條、第一
    百零三條之規定而為適用，從而全民健康保險之被保險人因汽車交通事故，經全
    民健康保險提供醫療給付者，全民健康保險之保險人自得向強制汽車責任保險之
    保險人代位請求該項給付；而依強制汽車責任保險法第三十條規定，於該範圍內
    ，加害人或強制汽車責任保險之被保險人之損害賠償責任即因而解免，全民健康
    保險被保險人對於加害人之損害賠償請求權亦因而喪失。故關於全民健康保險之
    保險人代為支付之醫療費用部分，因該部分對被告損害賠償請求權已由全民健康
    保險之保險人代位取得。原告之醫療費用如由全民健康保險給付之部分，其損害
    賠償請求權即喪失。本院審核由原告所提出之醫療費用收據（詳如附表一所示，
    單據附本院九十二年度交附民字第二○三號卷第八頁至第十五頁），其中由全民
    健康保險給付之金額為二萬七千三百八十一元，由原告自負額部分為六萬一千五
    百十七元，就全民健保已給付之部分，原告不得向被告請求。另被告抗辯其中九
    十二年一月十日財團法人國泰綜合醫院證明書費一千元、九十二年三月十二日台
    北榮民總醫院證明書費一百元、九十二年三月二十六日台北榮民總醫院證明書費
    一百五十元、九十二年五月七日台北榮民總醫院證明書費一百元、一百五十元、
    九十二年六月十二日台北榮民總醫院證明書費二百二十元、九十二年六月十九日
    台北榮民總醫院證明書費一百元，合計一千八百二十元，非為治療傷害而支付，
    應予扣除等語，於法相符，即予採信，扣除一千八百二十元後，原告所得請求之
    金額為五萬九千六百九十七元（計算式：自負額00000－0000＝59697），逾其此
    部分請求不應准許。
  (2)生活上增加之費用：
    原告主張其自九十二年一月二十六日起至九十二年二月十四日止，在台北榮民
      總醫院住院期間，由醫院內病患陪伴服務中心提供看護，支出四萬四千元；自
      九十二年二月十五日起至同年月二十三日止，同樣僱請看護支出九千九百元，
      業據其提出收據二紙為證（同前第二○三號卷第十六頁正反面），共為五萬三
      千九百元，此部分核屬必要，應予准許。
    自九十三年八月一日起僱請外籍勞工看護至原告死亡止將支出之看護費用：
      本件原告因本件車禍導致記憶力差、定向感差、日常生活能力下降、無謀生能
      力，為多重障礙失智症患者，此有台北榮民總醫院出具之診斷證明書、身心障
      礙手冊（同前第二○三號卷第十八頁、第十七頁）可證，另據本院向台北榮民
      總醫院查詢原告之回復情形時，據該醫院九十三年七月二日北總企字第○九三
      ○○○七○九一號函表示「病患乙○○曾多次在本院精神科門診追蹤及治療，
      最後一次門診就診日期為九十三年五月三十一日，該病患門診時情緒穩定，惟
      大腦高級功能，如理解力、判斷能力、記憶力及解決問題能力等障礙仍如，並
      無改善」等語（見本院卷第七二頁），故原告主張其需要僱用外勞看護其日常
      生活起居，應可採信。查原告係三十九年十一月十日出生，依內政部公佈之九
      十一年台灣地區居民女性平均餘命表所示，女性均餘命為八一．九五歲，則原
      告可存活至一二一年十月二十三日，自九十三年八月一日起算，尚有二十八年
      二月二十三日平均餘命，原告所得請求之看護費用亦應以此計算之，始為合理
      。又原告僱請之外籍勞工每月需花費二萬零七百二十二元（含月薪一萬五千八
      百四十元、加班費二千一百一十二元、雇主負擔健保費七百七十元、就業安定
      費二千元），有原告提出之聘僱契約附卷可參（見本院卷第一二五頁至第一三
      一頁），每年需花費二十四萬八千六百六十四元，以此計算並依霍夫曼式扣除
      中間利息後，原告一次可請求之金額為四百四十五萬一千一百三十一元（計算
      式如附表二所示）。
    綜上所述，原告生活上增加支出之費用為四百五十萬五千零三十一元，逾此部
      分之請求，不應准許（計算式：53900＋0000000＝0000000）。
  (3)喪失勞動能力損害：
    按「當事人已證明受有損害，而不能證明其數額或證明顯有重大困難者，法院應
    審酌一切情況，依所得心證定其數額」民事訴訟法第二百二十二條第二項定有明
    文。原告因本件車禍喪失其謀生能力，原告主張其在餐廳煮飯兼幫佣每月收入約
    四萬元，惟其並無法提出其他之證據以明之，另本院查詢原告所得稅申報資料時
    ，原告於九十年度薪資所得總額有十萬零五千元（見本院卷第四六頁），足可證
    明原告係有勞動能力之人，雖然僅申報薪資十萬餘元，惟本院認為不能僅以此一
    年度之申報額即論斷原告年勞動所得僅十萬餘元。此部分再經本院向行政院勞工
    委員會查詢勞工薪資資料時，據該委員會編訂之「中華民國、台灣地區職類別薪
    資調查報告」中，於「社會服務及個人服務各業受雇員工平均每人月薪資表」內
    ，對於「其他廚房工作人員」每月平均薪資為二萬七千四百一十七元（見前揭調
    查報告第一二四頁），本院審酌社會上一般國民之所得水準，認為如以該項金額
    計算原告之月薪，應屬公允，則其每年之勞動收入約有三十二萬九千零四元（
    27417×12＝329004）。又原告係三十九年十一月十日出生，依勞動基準法第五
    十四條第一項第一款之規定，勞工於年滿六十歲時即得強制退休，故一般勞工之
    勞動能力應計算至年滿六十歲止（即至九十九年十一月十日止），自原告發生車
    禍時即九十二年一月九日起至九十九年十一月十日止，原告尚有七年十月又一日
    勞動能力，依霍夫曼式計算法扣除中間利息後，原告請求勞動能力之損失為二百
    二十二萬一千七百三十六元，原告逾此部分之請求，於法無據，不應准許。
  (4)非財產上之損害賠償：原告主張其受有非財產上之損害賠償五百萬元云云，惟慰
    藉金之多寡，應斟酌雙方之身分、地位、資力與加害之程度及其他各種情形核定
    相當之數額。其金額是否相當，自應依實際加害情形與被害人所受之痛苦及雙方
    之身分、地位、經濟狀況等關係決定之。查本件原告因被告之過失行為致致記憶
    力差、定向感差、日常生活能力下降、無謀生能力，為多重障礙失智症患者，已
    如前述，其日常生活需仰賴他人照料維生，所受傷害之程度及痛苦甚鉅，再參以
    被告目前為在學學生，有就學貸款七十餘萬元，本身並無資財及固定收入及兩造
    之身分、地位等實際狀況，認原告請求慰撫金五百萬元尚屬過高，應以一百五十
    萬元為適當。
  (5)小結：原告得請求之金額為醫藥費五萬九千六百九十七元、生活上增加費用四百
    五十萬五千零三十一元、勞動能力損失二百二十二萬一千七百三十六元、非財產
    上損害賠償一百五十萬元，扣除被告先前已支付之十五萬元（有原告簽收之收據
    可證，見本院卷第五九頁）、原告請領汽車強制責任保險之保險金一百一十七萬
    元後（有郵政存簿為證，見本院卷第一○九頁），為五百四十六萬六千四百六十
    四元。（計算式：59697＋0000000＋0000000－000000－0000000＝0000000）
六、綜上所述，原告因系爭車禍事故所致之損害共計為五百四十六萬六千四百六十四
    元，則原告依侵權行為損害賠償請求權之規定，請求被告應給付五百四十六萬六
    千四百六十四元，及自起訴狀繕本送達翌日起（即九十二年八月二十九日，見第
    二○三號卷第一頁）至清償日止，按年息百分之五計算之利息，為有理由，應予
    准許，其逾此部分之請求，為無理由，應予駁回。
七、兩造均陳明願供擔保請准宣告假執行及免假執行，就原告勝訴部分核無不合，爰
    分別酌定相當之擔保金額宣告之，至原告敗訴部分，其訴既經駁回，此部分假執
    行之聲請亦失所附麗，應一併駁回之。
八、因本案事證已臻明確，兩造其餘主張陳述及所提之證據，均毋庸再予審酌，附此
    敘明。
九、訴訟費用負擔之依據：民事訴訟法第七十九條。
中　　　華　　　民　　　國　　九十三　　年　　　十一　　月　　十九　　　日
                                  民事第一庭  法  官    呂淑玲
正本係照原本作成
如對本判決上訴，須於判決送達後廿日內向本院提出上訴狀
中　　　華　　　民　　　國　　九十三　　年　　　十一　　月　　十九　　　日
                                              書記官    方美雲
附錄民事訴訟法第三百九十二條
法院得宣告非經原告預供擔保，不得為假執行。
法院得依聲請或依職權，宣告被告預供擔保，或將請求標的物提存而免為假執行。
依前項規定預供擔保或提存而免為假執行，應於執行標的物拍定、變賣或物之交付前
為之。
